【裁判字號】    90,交訴,84
【裁判日期】    900717
【裁判案由】    公共危險
【裁判全文】
臺灣高雄地方法院刑事判決                            九十年度交訴字第八四號
    公  訴  人  臺灣高雄地方法院檢察署檢察官
    被      告  乙○○
右列被告因公共危險案件，經檢察官提起公訴（九十年度偵字第五六０二號），本院
判決如左：
    主  文
乙○○服用酒類，不能安全駕駛動力交通工具而駕駛，累犯，處有期徒刑伍月；又因
過失傷害人，累犯，處有期徒刑肆月；又駕駛動力交通工具肇事，致人受傷而逃逸，
累犯，處有期徒刑捌月。應執行有期徒刑壹年肆月。
    事  實
一、乙○○前於民國八十七年間，因妨害風化案件，經法院判處有期徒刑八月，於八
    十八年六月四日執行完畢。
二、乙○○考領有普通小型車之駕駛執照，於民國九十年三月十七日凌晨三時許，在
    高雄市○○街「德隆羊肉海產店」與友人飲酒，明知其酒後之注意力、控制力均
    已達不能安全得駕駛動力交通工具之程度，仍於當日凌晨四時二十分許，駕駛車
    牌號碼ＨＢ—八八二八號自用小客車（車主為祝光偉），沿高雄市○○區○○路
    南向北方向，於同日凌晨四時四十五分許行經自由二路二一四號前，本應將行車
    速度控制在該路段所定時速五十公里以下之速度，並應隨時注意車前狀況，且依
    當時情狀又無不能注意之情形，竟因其不勝酒力已無法正常操控行車速度而以超
    過該路段速限五十公里以上之速度高速行駛，復未注意車前狀況，致撞擊當時由
    西向東方向穿越該路段之行人甲○○（未據告訴）與丙○○，甲○○因而受有左
    腳踝擦傷之傷害，丙○○則受有右脛腓股開放性骨折、顏面骨骨折合併臉部撕裂
    傷，頭部外傷合併第六、七右肋骨骨折，疑內出血，右膝後十字韌帶、內側韌帶
    斷裂等傷害。乙○○發現自己肇事後，竟未下車救助上開受傷之行人，仍駕車快
    速逃離現場，幸當時在場目擊車禍發生經過之王志芳旋駕駛計程車追趕，至高雄
    市○○○路二五六號前始攔下乙○○，乙○○乃隨同王志芳返回肇事現場，迨於
    同日凌晨五時二十七分，經警方至現場對乙○○施以檢測，發現其呼氣中酒精濃
    度為每公升零點八毫克（零點八ＭＧ＼Ｌ）。
三、案經高雄市警察局左營分局移送臺灣高雄地方法院檢察署檢察官偵查起訴。
    理  由
一、訊據被告乙○○固坦承於右揭時地酒後駕車肇事及過失傷害之事實，惟矢口否認
    有肇事逃逸之犯行，辯稱：當時因酒後意識模糊不知道自己肇事，所以才未停車
    察看，並無逃逸之意思云云。經查：
（一）右揭犯罪事實，除肇事逃逸部分以外均業據被告乙○○坦承不諱，核與告訴人
      丙○○、被害人甲○○所分別指訴、指述之情節相符，亦核與證人王志芳、林
      登財（均目擊證人）所證述：被告高速駕車撞擊二位路人後，仍高速駕車逃逸
      ，直至遭王志芳攔下後始返回現場之情均相符合，並有道路交通事故調查報告
      表，丙○○之診斷證明書各一份在卷可憑，又其於現場經檢測之呼氣中酒精濃
      度高達每公升零點八毫克，有測定值紀錄一紙可參（警卷）。
（二）刑法第一百八十五條之三規定所謂「不能安全駕駛」，係抽象危險犯，並不以
      發生具體危險為必要，經查，對於呼氣酒精濃度已達每公升零點五五毫克（Ｏ
      ．五五ＭＧ＼Ｌ）以上者，肇事率為一般正常人之十倍，認為已達不能安全駕
      車之標準，此業經法務部八十八年五月十八日以法八八檢字第ＯＯ一六六九號
      函告週知，應為絕對不能安全駕駛動力交通工具，且按就醫學文獻所知，酒精
      對人體造成之影響，於呼氣時酒精濃度達每公升零點二五毫克（約相當於體內
      血液中酒精濃度五ＯＭＧ＼ＤＬ或零點零五％）即會輕度中毒，造成輕度協調
      功能降低；呼氣酒精濃度達每公升零點五毫克時（約相當於體內血液中酒精濃
      度一ＯＯＭＧ＼ＤＬ或零點一％）屬輕到中度中毒症狀，出現反應較慢、感覺
      減低、影響駕駛之狀況；又飲酒後一小時許，其體內血液酒精濃度可達最高，
      飲酒一小時後其體內之酒精濃度隨即消減，此亦分別有行政院國軍退除役官兵
      輔導委員會臺北榮民總醫院八十八年八月五日（八八）北總內字第二六八六八
      號函文、八十八年十月二十六日（八八）院賓文廉字第一三四七號臺灣高等
      法院函中台北醫學院附設醫院精神科主任蔡尚穎「酒精對人體生理與行為之影
      響」一文可據。而本件被告酒後駕車致撞擊他人，經警方於同日凌晨五時二十
      七分案發後對其施以檢測，其呼氣中酒精濃度仍達每公升零點八毫克，足認被
      告於駕車之始及案發當時，顯然均已達不能安全駕駛之情狀。
（三）按駕駛人應注意將行車速度控制在各該路段之速度限制範圍內，並應隨時注意
      車前狀況，而於右揭時地依當時情狀並無不能注意之情形，被告竟疏未注意上
      情至撞擊告訴人丙○○，丙○○因而受有右揭傷害，亦有其診斷證明書在卷可
      憑，是以告訴人所受傷害與被告之前開過失行為間，顯然具有因果關係。
（四）被告既自承：當時有一輛計程車從後追上，告知我肇事，我欲返回現場就被警
      方帶回警局，車禍導致我車右前方擋風玻璃破碎及前引擎蓋凹陷等語，此與被
      害人甲○○所證稱：當天我與三位朋友至案發地點附近的ＫＴＶ唱歌，出來後
      欲走到對面（西向東橫越馬路）搭計程車離開，走到自由二路二一四號前慢車
      道時，忽然有一部車號ＨＢ—八八二八號自小客車急駛過來，撞到我朋友丙○○後，再擦撞到我，之後快速駛離現場等語；與證人王志芳所證稱：案發當天
      我在左營區○○○路二一四號前，發現一部自小客車撞到路人後逃逸，我便開
      計程車從後追趕至自由三路二五六號前，我告訴該車駕駛（指被告）說他已肇
      事，該車便停下欲返回現場，後來警方便將該駕駛帶離等語（以上參照其等警
      訊筆錄及偵查卷第十二、十三頁筆錄）；及證人林登財證稱：案發當時我看到
      一部車從右邊開過來，開很快，我看到該車撞到人，趕快過去查看，被撞的是
      丙○○，甲○○也被撞倒在地上，該車撞到人後並未煞車或減速等情（參照偵
      查卷第十三頁背面之訊問筆錄），均互核相符，由此可知被告於車禍發生後，
      並未對告訴人採取任何必要之救護安全措施，亦未報警處理。經查，依道路交
      通事故調查報告表之事故現場圖、車損照片二張以觀，車禍發生後被告車輛擋
      風玻璃之碎片散落面積遍佈該路段二個車道，其車之前方玻璃右側幾近全部破
      碎，引擎蓋也出現板金凹陷的現象，該車車頭所懸掛之車牌亦因車禍撞擊而掉
      落現場，有車牌一面扣案可稽，綜觀上情，可知車禍當時撞擊力道之必定非常
      強烈，撞擊物體、玻璃碎裂所發生之震動、聲響亦必定極為巨大，是以參以被
      告肇事後仍能駕車駛至距事故地點有相當距離之自由三路處（詳細距離參照偵
      查卷第二十六頁之地圖），遭證人王志芳攔下後尚知要返回現場，顯見其意識
      雖因飲酒而稍受酒精影響，然並未陷於完全模糊之狀況。是以被告辯稱：因不
      知肇事故未停車云云，顯不足採信。
綜上所述，本案事證已臻明確，被告之犯行堪以認定。
二、被告於飲酒後駕車並肇事致人受傷而逃逸，核被告所為，係犯刑法第一百八十五
    條之三服用酒類，不能安全駕駛動力交通工具而駕駛罪，同法第二百八十四條第
    一項前段之過失傷害罪，與第一百八十五條之四駕駛動力交通工具肇事，致人受
    傷而逃逸罪。其所犯上開三罪間，乃犯意個別、行為互異，應予分論併罰。查被
    告前於八十七年間，因妨害風化案件，經法院判處有期徒刑八月，於八十八年六
    月四日執行完畢，有台灣高等法院被告全國前案紀錄表、台灣高雄地方法院檢察
    署刑案資料查註紀錄表在卷可憑，其於有期徒刑執行完畢後，五年以內再犯本件
    有期徒刑以上之罪，為累犯，應依刑法第四十七條規定加重其刑。按酒精成分對
    人之意識能力具有不良影響，超量飲酒後會導致對週遭事務之辨識及反應能力較
    平常狀況薄弱，因而酒後駕車在道路上行駛，對一般往來之公眾及駕駛人自身皆
    具有高度危險性，爰審酌被告明知上情，既漠視自己安危，更枉顧公眾行之安全
    ，於服用酒類，酒後呼氣酒精濃度高達每公升零點八毫克，已處於不能安全駕駛
    動力交通工具之狀態，仍駕車肇事，對於告訴人之身體健康造成極大損害等情節
    ，復於肇事後竟未將告訴人送醫救治，反而駕車逃逸，惡性非輕，且未與告訴人
    達成和解，犯罪後坦承部分犯行，就肇事逃逸部分犯行猶飾詞矯飾等一切情狀，
    各量處如主文所示之刑，並定其應執行之刑。
三、公訴意旨另認：被告既知撞到行人，且此次車禍撞擊力如此巨大，被告應知受害
    人必然身受重傷，為逃避罪責，竟罔顧道路交通管理處罰條例第六十二條第二項
    所規定汽車駕駛人肇事致人傷亡之法定救助義務，未予當時已處於無自救力人之
    丙○○必要之救助行為，反而加速逃逸，因認被告上開行為同時涉犯刑法第二百
    九十四條第一項之違背義務遺棄罪嫌。按刑法第二百八十四條第一項之過失傷害
    罪，係針對行為人應注意、能注意、而不注意之過失行為予以非難，而八十八年
    四月二十一日增訂之同法第一百八十五條之四之肇事致人死傷逃逸罪，則以處罰
    肇事後逃逸之駕駛人為目的，俾促使駕駛人於肇事後能對被害人即時救護，以減
    少死傷，是該罪之成立祇以行為人有駕駛動力交通工具肇事，致人死傷而逃逸之
    事實為已足，至行為人之肇事有否過失，則非所問，二者之立法目的及犯罪構成
    要件截然不同。又刑法第一百八十五條之四肇事致人死傷逃逸罪，並不以被害人
    為無自救能力人為必要，且在肇事致人死亡而逃逸之情形，無成立刑法第二百九
    十四條第一項遺棄罪餘地，兩相比較，刑法第一百八十五條之四肇事致人死傷逃
    逸罪之構成要件，較同法第二百九十四條第一項遺棄罪為寬，且前者之法定刑度
    係參考後者而定，立法目的似有意將駕駛動力交通工具肇事致人受傷而逃逸行為
    之處罰，以前者之規定取代後者之意，且就肇事致人死亡而逃逸者，亦依該罪科
    以刑責，俾促使駕駛人於肇事後能對被害人即時救護，以減少死傷。則在駕駛動
    力交通工具肇事，致人受傷，使陷於無自救能力而逃逸之情形，刑法第一百八十
    五條之四乃為同法第二百九十四條第一項之特別規定，而應優先適用（參照卷附
    最高法院八十八年度台上字第七三九六號判決）。從而，公訴人認被告之「違背
    義務遺棄罪」犯行與前開論罪科刑之「駕駛動力交通工具肇事，致人受傷而逃逸
    罪」，有想像競合犯之裁判上一罪關係，容有誤解，併予敘明。
據上論斷，應依刑事訴訟法第二百九十九條第一項前段，刑法第一百八十五條之三，
第二百八十四條第一項前段，第一百八十五條之四，第四十七條，第五十一條第五款
，罰金罰鍰提高標準條例第一條前段，判決如主文。
本案經檢察官高大方到庭執行職務。
中    華    民    國      九十      年      七      月        十七      日
                                  臺灣高雄地方法院刑事第六庭
                      法  官  周  玉  群
右正本證明與原本無異。
如不服本判決，應於判決送達後十日內，向本院提出上訴狀。
                                     書記官   黃  英  彥
中    華    民    國      九十      年      七      月      十七      日
如不服本判決，應於判決送達後十日內，向本院提出上訴狀。
附錄本判決論罪法條：
刑法第一百八十五條之三【民國 88 年 4 月 21 日 修正】：
  服用毒品，麻醉藥品、酒類或其他相類之物，不能安全駕駛動力交通工具而駕駛者
  ，處一年以下有期徒刑、拘役或三萬元以下罰金。
刑法第二百八十四條第一項：
  因過失傷害人者，處六月以下有期徒刑、拘役或五百元以下罰金，致重傷者，處一
  年以下有期徒刑、拘役或五百元以下罰金。
刑法第一百八十五條之四【民國88年4月21日修正】：
  駕駛動力交通工具肇事，致人死傷而逃逸者，處六月以上五年以下有期徒刑。


司法院資訊處製作；財團法人民間司法改革基金會備份。
